臺灣高雄地方法院民事判決　　　　　　 100年度訴字第1059號
原　　　告　胡雲英
訴訟代理人　黃汝權
被　　　告　黃國材
訴訟代理人　周崇賢律師
上列當事人間損害賠償事件，本院於民國100年9月23日言詞辯論
終結，判決如下：
  主  文
被告應給付原告新臺幣壹萬貳仟捌佰玖拾玖元。
原告其餘之訴駁回。
訴訟費用由被告負擔百分之二，餘由原告負擔。
本判決第一項得假執行。
  事實及理由
一、原告主張：原告所有坐落高雄市○○區○○路289 巷5 號9
    樓之2 之房屋（下稱系爭房屋）於民國99年2 月春節前發現
    房廳屋頂漏水，經抓漏師傅評估係因同棟10樓之2 屋主即被
    告使用之熱水管漏水所造成（下稱系爭漏水瑕疵）。兩造就
    系爭漏水瑕疵曾經高雄市左營區調解委員會調解，雙方同意
    修繕完畢後，再向調解委員會結案，原告乃將後續事宜委由
    妹妹聯繫處理，而先返回大陸工作，然卻因請假時間過長而
    失去工作。原告嗣於100 年1 月16日回國後，發現因被告未
    付清工程訂金新台幣（下同）1 萬元，致系爭漏水瑕疵並未
    修復，造成原告屋內地板嚴重淹水、傢俱因淹水發霉留下污
    漬，原告因此支出修繕費用共37,100元，及傢俱損害費用、
    購買漏水工具與影印及沖洗證據費用共17,611元（明細各如
    附表一、二所示）。又原告為調解本件而來往兩岸支出交通
    費用2 萬元，並因請假過長，失去在中國大陸之工作，導致
    工作損失40萬元。且原告因系爭漏水瑕疵事件，導致高齡失
    業、收入減少、精神崩潰、身體每況愈下，並罹患憂鬱症，
    被告亦應賠償精神損失20萬元，爰依侵權行為法律關係，提
    起本訴等語。並聲明：被告應給付原告674,711 元。
二、被告則以：兩造原同意由原告找尋水電師傅修繕系爭漏水瑕
    疵，並約定依公寓大廈管理條例第12條前段及本棟茵姿堡大
    樓規約第9 項其他部分第1 條之規定，修繕費用31,000元由
    兩造平均分擔（下稱系爭約定）。經抓漏師傅更換熱水管接
    頭後，原告竟表示僅願負擔3,000 元，其餘28,000元由伊負
    擔，伊並不同意，乃於99年4 月1 日先支付修繕費用5,000
    元，然水電師傅仍要求給付28,000元，伊表示不符系爭約定
    ，故未給付。又系爭漏水原甚為輕微，然原告於99年2 月底
    找水電師傅敲開樓地板後，卻未徹底修復，因而造成更嚴重
    之漏水，之前並無發生「地板淹水、傢俱因淹水發霉流下污
    漬」情形，故原告主張之損害與系爭漏水有無關聯，不無疑
    問。另兩造既有系爭約定，原告指稱「因被告未付清工程訂
    金，致漏水尚未修復，造成原告屋內地板淹水、家俱因淹水
    發霉留下污漬」乙節，尚難認可歸責於伊。而造成漏水情形
    擴大致原告受有損害，乃係原告不依系爭約定給付修繕費用
    所致，應屬可歸責於原告。況原告主張工作損失40萬元、交
    通費用2 萬元、精神損失20萬元等，均未舉證與系爭漏水間
    有何相當因果關係，故原告請求，實無理由等語為辯。並聲
    明：原告之訴駁回。
三、兩造不爭執之事項：
  (一)原告所有系爭房屋於99年2 月間及100 年1 月間所發生之房
    廳屋頂漏水現象，係由於被告房屋專用部分之熱水管漏水所
    造成。（本院卷第118、119頁）
  (二)被告於訴訟進行中已進行部分修補，原告同意撤回附表一編
    號3 水管補漏25,000元，附表二編號5 證據影印、沖印費31
    5 元，及交通費2萬元之請求。（本院卷第120頁）
  (三)被告同意給付附表一編號1 天花板壁紙3,600 元，編號2 客
    廳油漆6,000元之費用。（本院卷第120頁）
四、本院就兩造必要爭點所為之判斷：
  (一)原告主張系爭房屋因被告房屋專用部分之熱水管漏水造成屋
    內淹水、部分傢俱浸水毀損之事實，業據其提出建物謄本、
    照片等件為證，並為被告所不爭執，此部分事實堪信為真。
    而被告雖以前揭情詞置辯，惟：系爭房屋於99年2 月間發現
    漏水後，兩造曾找工人敲開10樓之2 房屋之樓地板後進行水
    管之修復，而在觀察、等待水管是否仍有滲漏現象期間，因
    工程款分擔問題有所爭執，工人乃未將敲開之部分予以回填
    即行停工，此為兩造所不爭執，而當時水管已經修補至不會
    滲漏，然被告另自行找水電師傅蘇春隆以1,000 元之代價填
    補自己房屋處之維修處，並未處理填補原告修繕處，此經被
    告自承在卷（本院卷第119 頁），故系爭房屋99年2 月間所
    發生之漏水於兩造第一次找工人維修時，已補修至無漏水現
    象，應堪認定。而系爭漏水瑕疵既係因被告專用部分之熱水
    管漏水所致，被告本有修復之義務，其與原告間縱有何內部
    分擔之約定（此為原告所否認），此與其修復義務亦無同時
    履行抗辯之問題，被告自不得以此拒絕修復。而第二次漏水
    （即100 年2 月發現之漏水），係因原告住處原敲開修繕之
    部分未回填，以致於蘇春隆回填時壓迫到水管接頭後再漏水
    所致，此經原告陳明在卷，而被告亦稱因為原告的原因無法
    順利回填，以致再回填時可能壓迫到水管等語（本院卷第12
    1 頁），足見原告上開主張為實，則原漏水處既經修復，被
    告及其所委任之修繕人員於回填己方修繕處時本應注意勿壓
    迫水管造成二次漏水，縱如被告所指係因原告不願支付應分
    擔之修繕費而無法完整回填原修繕處，然原告之不作為並非
    導致水管二次漏水之原因，況縱連原告修繕處亦併予回填，
    是否即能確保水管不會因被告回填施工之不慎而擠壓滲漏，
    亦屬未知，是被告辯稱原告就第二次漏水有可歸責之原因云
    云，顯屬無據。另被告聲請傳訊蘇春隆以證明第二次漏水係
    因第一次施工後結構遭破壞，原告處無法回填，其於回填時
    擠壓水管所致云云，然原告之不作為並非二次漏水之原因，
    被告及施工之蘇春隆本應注意回填時勿令水管遭受壓迫，已
    如前述，縱傳訊蘇春隆亦無足影響本院前開之心證，故本院
    認並無傳訊之需，附此敘明。
  (二)按因故意或過失，不法侵害他人權利者，負損害賠償責任；
    土地上之建築物或其他工作物，因設置或保管有欠缺，致損
    害他人之權利者，由工作物之所有人負賠償責任；又損害賠
    償，除法律另有規定或契約另有訂定外，應以填補債權人所
    受之損害及所失之利益為限。民法第184 條第1 項前段、第
    191 條第1 項前段、第216 條分別定有明文。又損害賠償之
    目的，在填補所生之損害，其應回復者非原來狀態，而係應
    有狀態。本件被告對上述所有之房屋因過失疏於維修、保管
    ，而有欠缺，致其專用部分之熱水管漏水滲入原告所有之系
    爭房屋，致原告受有下列損害，從而原告分別依上開規定訴
    請被告賠償，即屬有理由。茲應審酌者，厥為原告請求賠償
    之數額是否相當，茲分述如下：
  (1)天花板壁紙3,600 元，客廳油漆6,000元：
    原告因系爭房屋漏水修繕後，需將房屋回復原狀而支出天花
    板壁紙3,600 元，客廳油漆6,000 元，業據其提出估價單1
    紙為證，且為被告所不爭執，此既為原告回復原狀所必須，
    並為被告所同意給付，則原告請求被告給付此費用，即屬有
    理由，應予准許。
  (2)地板污損清理工資2,500元：
    原告主張因漏水而需找人清理地板，乃支出工資2,500 元云
    云，惟此為被告所否認，且原告於此並未提出任何相關單據
    以資證明確有此費用之支出，故其請求清理工資2,500 元，
    尚嫌無據。
  (3)小茶几1,000元、鞋櫃2,349元、電視酒櫃13,447元：
    原告主張因漏水，系爭房屋原擺設之小茶几、鞋櫃、電視酒
    櫃因此毀損，而支出重購費共計16,796元，並提出照片、估
    價單、訂單等件為據，而被告並不爭執原告所有之茶几、鞋
    櫃、酒櫃確因本件漏水而受有損害，對原告提出之購置估價
    單據亦無意見（本院卷第143 頁），故原告上開主張堪信為
    真實。惟原告提出之估價單係以新品之價格估價，所請求者
    為回復上開傢俱之原有狀態，而非應有狀態，並未慮及上開
    傢俱是否已逾耐用年限而僅餘殘價，參酌行政院主計處公布
    之財物標準分類表所示，木製櫃子與玻璃纖維之桌子耐用年
    限均為5 年，原告自承上開物品於86年5 月間即已購入（本
    院卷第120 頁），至發生本件漏水事件之99、100 年，已超
    逾其等之耐用年限，而應僅餘殘價，原告雖表示其原有之傢
    俱價格高出其重新採購之價格，但並未就此舉證以實其說，
    故本院認應以現有可資查證之原告取得價格計算該等物品之
    殘價，則依所得稅法第51條規定採平均法計算其折舊後之剩
    餘價值為2,799 元【計算式：殘價＝取得成本/ （耐用年數
    +1），即16796/（5 ＋1 ）＝2799.3，小數點以下四捨五入
    】，是原告請求上開傢俱毀損之費用於2,799 元範圍內為有
    理由，逾此範圍外，則屬無據。
  (4)購買接漏水工具500元：
    原告主張因房屋漏水而購買接水盆、軟管等接水工具而支出
    500 元，並提出發票、收據各1 紙為證（本院卷第34、34-1
    頁），參酌原告提出之現場照片（本院卷第12頁），確有以
    接水盆連接水管排水之情，而此係因系爭房屋漏水所為之額
    外支出，原告因此受有財產減少之損害，故其請求被告賠償
    此部分損失，核屬有據，應予准許。
  (5)工作損失40萬元：
    按損害賠償之債，以有損害之發生及有責任原因之事實，並
    二者之間，有相當因果關係為成立要件。故原告所主張損害
    賠償之債，如不合於此項成立要件者，即難謂有損害賠償請
    求權存在。且所謂相當因果關係，係指依經驗法則，綜合行
    為當時所存在之一切事實，為客觀之事後審查，認為在一般
    情形下，有此環境、有此行為之同一條件，均可發生同一之
    結果者，則該條件即為發生結果之相當條件，行為與結果即
    有相當之困果關係。反之，若在一般情形上，有此同一條件
    存在，而依客觀之審查，認為不必皆發生此結果者，則該條
    件與結果並不相當，不過為偶然之事實而已，其行為與結果
    間即無相當因果關係，不能僅以行為人就其行為有故意過失
    ，即認該行為與損害間有相當因果關係。本件原告固提出約
    聘合同、簽證、機票等件，主張因被告遲未處理系爭房屋漏
    水而失去大陸的工作，受有工作損失40萬元，惟此為被告所
    否認。而縱被告於99年間處理修復漏水問題時有遲延之情，
    惟原告本得先行修復後再向被告請求修復費用，或在管理委
    員處或通知被告留下親友之聯繫電話以協商處理方式，處理
    方式不一，並無由本人親自在家枯等被告出面而不去上班之
    必要，故原告之喪失工作，與系爭漏水瑕疵並無相當因果關
    係，被告自無庸擔負此賠償之責。
  (6)精神損失20萬元：
    按不法侵害他人之身體、健康、名譽、自由、信用、隱私、
    貞操，或不法侵害其他人格法益而情節重大者，被害人雖非
    財產上之損害，亦得請求賠償相當之金額，民法第195條第1
    項前段定有明文。原告固提出診斷證明書主張其因此罹患憂
    鬱症，惟現代生活壓力大，憂鬱症之成因本不止一端，尚難
    因此遽認系爭漏水瑕疵係造成原告憂鬱症之唯一、直接因素
    。且依原告主張所受之損害係房屋，因此僅有財產上之損害
    ，被告對原告之身體、生命、自由等人格權並未有任何加害
    行為，縱因房屋漏水損害使原告產生精神上的困擾，亦不生
    賠償慰藉金之問題，從而原告請求被告賠償精神慰撫金20萬
    元，即屬於法無據，不應准許。
  (三)綜上所述，原告依侵權行為之法律關係請求被告賠償12,899
    元（3600＋6000＋2799＋500 ＝12899 ），為有理由，應予
    准許。其逾此範圍外，則屬無據，應予駁回。
五、本件主文第1 項係所命給付之金額未逾500,000 元之判決，
    依民事訴訟法第389 條第1 項第5 款之規定，自應依職權宣
    告假執行。
六、本件為判決之基礎已臻明確，兩造其餘之陳述及所提其他證
    據，經本院斟酌後，認為均於判決之結果無影響，亦與本案
    之爭點無涉，自無庸逐一論述，併此敘明。
七、據上論結：本件原告之訴為一部有理由、一部無理由，合依
    民事訴訟法第389條第1項第5款、第79條，判決如主文。
中    華    民    國  100     年    10    月     7    日
                      民事第五庭法  官  郭宜芳
以上正本係照原本作成。
如對本判決上訴，須於判決送達後20日內向本院提出上訴狀。如
委任律師提起上訴者，應一併繳納上訴審裁判費。
中    華    民    國  100     年    10    月     7    日
                                書記官  何秀玲
附表一：修繕支出
┌──┬─────────┬────────────┐
│編號│修繕項目          │支出金額（新台幣）      │
├──┼─────────┼────────────┤
│1   │屋頂（天花板）壁紙│3,600元                 │
│    │                  │                        │
├──┼─────────┼────────────┤
│2   │客廳牆壁粉刷油漆  │6,000元                 │
├──┼─────────┼────────────┤
│3   │屋頂內的水管補漏、│25,000元                │
│    │補水泥            │                        │
├──┼─────────┼────────────┤
│4   │地板污損清理工資  │2,500元                 │
├──┴─────────┼────────────┤
│合計                    │37,100元                │
└────────────┴────────────┘
附表二：損害賠償
┌──┬─────────┬────────────┐
│編號│項目              │支出金額（新台幣）      │
├──┼─────────┼────────────┤
│1   │小茶几            │1,000元                 │
│    │                  │                        │
├──┼─────────┼────────────┤
│2   │鞋櫃              │2,349元                 │
├──┼─────────┼────────────┤
│3   │電視酒櫃（組合式）│13,447元                │
│    │                  │                        │
├──┼─────────┼────────────┤
│4   │購買接漏水工具組  │500元                   │
├──┼─────────┼────────────┤
│5   │各項證據之影印、圖│315元                   │
│    │片沖印費用        │                        │
├──┴─────────┼────────────┤
│合計                    │17,611元                │
└────────────┴────────────┘